臺灣宜蘭地方法院刑事判決　　　　　　　　96年度訴字第20號
公　訴　人　臺灣宜蘭地方法院檢察署檢察官
被　　　告　庚○○
　　　　　　　　　　（現在臺灣宜蘭看守所羈押中）
選任辯護人　羅明宏律師
被　　　告　乙○○
　　　　　　　　　　（現在臺灣宜蘭看守所羈押中）
選任辯護人　陳倉富律師
被　　　告　辛○○
　　　　　　　　　　（現在臺灣宜蘭看守所羈押中）
選任辯護人　余鑑昌律師
被　　　告　丙○○
　　　　　　戊○○
上二人共同　柯士斌律師
選任辯護人　陳惠如律師
被　　　告　己○○
選任辯護人　李蒼棟律師
上列被告因違反槍砲彈藥刀械管制條例案件，經檢察官提起公訴
（95年度偵字第4162、4208、4412號），本院判決如下：
    主  文
庚○○共同以加害身體之事，恐嚇他人致生危害於安全，處有期
徒刑肆月，減為有期徒刑貳月，附表所示之改造手槍壹支沒收；
又未經許可，販賣其他可發射金屬或子彈具有殺傷力之改造手槍
，處有期徒刑陸年陸月，併科罰金新台幣伍萬元，如易服勞役，
以新台幣壹仟元折算壹日，附表所示之改造手槍壹枝沒收。應執
行有期徒刑陸年柒月，併科罰金新台幣伍萬元，如易服勞役，以
新台幣壹仟元整折算壹日，附表所示之改造手槍壹枝沒收。
乙○○幫助未經許可，販賣其他可發射金屬或子彈具有殺傷力之
改造手槍，處有期徒刑壹年捌月，併科罰金新台幣貳萬元，如易
服勞役，以銀元佰元即新台幣玖佰元折算壹日，附表所示之改
造手槍壹枝沒收。
辛○○未經許可，販賣其他可發射金屬或子彈具有殺傷力之改造
手槍，處有期徒刑陸年，併科罰金新台幣伍萬元，如易服勞役，
以銀元佰元即新台幣玖佰元折算壹日，附表所示之改造手槍壹
枝沒收。
丙○○幫助未經許可，販賣其他可發射金屬或子彈具有殺傷力之
改造手槍，處有期徒刑壹年捌月，併科罰金新台幣貳萬元，如易
服勞役，以新台幣壹仟元整折算壹日，附表所示之改造手槍壹枝
沒收。
戊○○未經許可，持有其他可發射金屬或子彈具有殺傷力之改造
手槍，處有期徒刑年，併科罰金新台幣伍萬元，如易服勞役，
以新台幣壹仟元整折算壹日，附表所示之改造手槍壹枝沒收。
己○○無罪。
    事  實
一、庚○○曾因傷害致死案件，經本院以83年度訴字第271號判
    決有期徒刑12年，褫奪公權5年，並經最高法院以84年度台
    上字第2682號駁回上訴確定，於民國91年5月29日縮短刑期
    假釋出監並付保護管束，於95年5月17日保護管束期滿；乙○○前因殺人案件，經臺灣新竹地方法院於84年12月16日，
    以84年度重訴字第1084號刑事判決判處有期徒刑15年6月，
    褫奪公權8年確定，於94年12月14日假釋出監並付保護管束
    ，於99年12月22日保護管束期滿。詎庚○○、乙○○於假釋
    期間中猶不知慎行，庚○○明知非經許可，不得持有可發射
    金屬或子彈具有殺傷力之槍砲及子彈，竟基於非法持有改造
    手槍、子彈之犯意，因懷疑丁○○破壞己○○汽車輪胎，並
    向警方檢舉其在中山公園聚賭抽頭，而與丁○○發生糾紛，
    庚○○遂聯絡桃園友人乙○○代為尋覓購買槍枝管道。而辛○○明知非經許可，不得持有可發射金屬或子彈具有殺傷力
    之槍砲及子彈，竟基於非法持有改造手槍及子彈之犯意，於
    92、93年間，在台中撞球場自姓名年籍不詳綽號「小偉」之
    成年男子處取得附表之改造手槍（含彈匣）1枝及具有子彈7
    顆（其中2顆子彈具有殺傷力）後，而未經許可持有該改造
    手槍、子彈。乙○○因知悉辛○○持有具有殺傷力之改造槍
    枝及子彈，將庚○○欲購買改造手槍、子彈之訊息提供辛○○後，遂基於幫助辛○○販賣改造手槍、子彈之犯意，於辛○○、庚○○間傳遞販賣槍枝、子彈之訊息，嗣辛○○、庚○○雙方確定買賣上開改造手槍、子彈之意願後，於95年5
    月11日凌晨，乙○○即帶同辛○○攜帶該改造手槍、子彈前
    來至宜蘭庚○○家中住宿。惟於同日中午，庚○○因接到同
    居女友己○○打電話通知其與丁○○發生爭吵，庚○○即與
    乙○○、辛○○2人及姓名年籍不詳綽號「阿文」之成年男
    子，於同日下午1時許，共同至宜蘭縣宜蘭市○○○路2之1
    號「宜蘭縣民進黨縣黨部」前與丁○○理論，庚○○並徒手
    、綽號「阿文」男子則持鋁棒，而共同毆打丁○○（傷害部
    分未據丁○○提出告訴）。並於衝突之過程中，庚○○另與
    辛○○基於恐嚇之犯意聯絡，庚○○喝令辛○○將其攜帶並
    已填裝具有殺傷力子彈之改造手槍朝向地上開槍1次，以此
    加害身體之方式恐嚇丁○○，致生危害於丁○○安全，庚○○等人於開槍後隨即離去。嗣庚○○、辛○○、乙○○3人
    駕車於同日下午3時許前往宜蘭市後火車站，並在自用小客
    車上，辛○○即基於前述販賣改造手槍、子彈予庚○○之犯
    意，將上開改造手槍1枝及子彈6發，以新台幣（下同）4 萬
    5千元之代價販賣予庚○○，庚○○並於車上當場先交付3萬
    元價金與辛○○，辛○○隨即搭乘火車離去。於當日傍晚庚○○再將餘款1萬5千元交付乙○○，託其轉交辛○○（乙○○於收受1萬5千元後，即以電話聯繫向辛○○借用該筆金錢
    ）。
二、庚○○嗣後因需錢孔急，竟基於販賣上開改造槍枝及子彈之
    犯意，聯絡丙○○而託其代為尋覓買主，丙○○即基於幫助
    庚○○販賣改造手槍及子彈之犯意，由丙○○覓得戊○○欲
    購買上開槍枝及子彈6顆等物，而戊○○明知非經許可，不
    得持有可發射金屬或子彈具有殺傷力之槍砲及子彈，竟基於
    非法持有改造手槍、子彈之犯意，而向庚○○購買上開改造
    手槍與子彈。丙○○於95年8月16日晚間8時，開車搭載庚○○至己○○宜蘭縣壯圍鄉○○路11之2號住處，由庚○○取
    走放置於該處所之改造手槍及子彈，並於同日晚間9時許，
    在丙○○位於宜蘭市○○路○段430巷9號住處，庚○○以3萬
    元之價格，將上開改造手槍及子彈6顆，販賣予戊○○，戊○○並當場交付現金2萬元，餘款1萬元嗣後由戊○○以代庚○○清償對丙○○之債務方式支付。戊○○於持有上開改造
    手槍及子彈，即將之藏於宜蘭市○○街71巷22號門外左側約
    2公尺看板後方水溝草叢內。嗣經警循線查獲上情，並於95
    年11月9日下午8時50分，在宜蘭縣宜蘭市○○街16巷16之2
    號，將戊○○拘提到案，經戊○○同意帶同取出上開改造手
    槍1支及子彈6顆，始查獲上情。
三、案經宜蘭縣警察局報請臺灣宜蘭地方法院檢察署檢察官偵查
    起訴。
    理  由
甲、證據能力部分：
一、按被告以外之人於審判外之言詞或書面陳述，除法律有規定
    者外，不得作為證據，刑事訴訟法第159條第1項定有明文。
    本件關於(1)被告庚○○部分，其餘共同被告於警訊中關於被
    告庚○○之陳述，及(2)被告己○○部分，其餘共同被告於警
    訊中關於被告己○○之陳述，及(3)被告辛○○部分，其餘被
    告庚○○、乙○○於警訊中關於被告辛○○之陳述，均係被
    告以外之人於審判外之言詞陳述，為傳聞證據，且被告庚○○、辛○○、己○○之辯護人就上開供述之證據能力於本院
    準備及審理程序中均提出爭執，復查無得例外取得證據能力
    之法律依據，應認無證據能力，不得採為認定被告有罪之證
    據。
二、復按被告以外之人於檢察事務官、司法警察官或司法警察調
    查中所為之陳述，與審判中不符時，其先前之陳述具有較可
    信之特別情況，且為證明犯罪事實存否所必要者，得為證據
    ，刑事訴訟法第159條之2定有明文。經查證人丁○○前於95
    年5月16日、95年5月22日接受宜蘭縣警察局員警訊問，嗣於
    96年6月25日到庭接受詰問，惟證人丁○○於審理中關於被
    告庚○○、辛○○犯罪事實主要部分之陳述均答稱不記得，
    核與其於警訊中陳述不符，再參酌證人甲○○於偵查中之證
    述及共同被告乙○○於本院中之證述，證人丁○○於警訊中
    之陳述較有可信性（詳細理由如理由欄乙、二(二)之說明），
    且為證明被告庚○○、辛○○犯罪事實存否所必要，依上開
    規定，證人丁○○於警訊中之陳述應有證據能力，先予敘明
    。
乙、被告庚○○、乙○○、辛○○、丙○○、戊○○部分：
一、就上開事實部分：(一)被告庚○○固坦承於95年5月11日，被
    告乙○○帶同被告辛○○前來宜蘭後至其住處，並於同日中
    午接獲被告己○○電話後，於同日下午1時許與被告乙○○
    、辛○○及綽號「阿文」男子共同前往宜蘭縣民進黨縣黨部
    前尋找被害人丁○○，被告庚○○徒手毆打被害人丁○○，
    於衝突過程中，被告辛○○並持槍朝地上開槍，嗣後在宜蘭
    市後火車站附近之自用小客車上，自被告辛○○處取得上開
    改造手槍1枝及子彈6顆，再將該改造手槍、子彈藏放於被告
    己○○住處，於95年8月16日由被告丙○○帶同其至被告己○○住處取出改造手槍及子彈後，於被告丙○○住處將改造
    手槍及子彈交付被告戊○○，並由被告戊○○交付現金2萬
    元，及替其清償對被告丙○○之1萬元債務等情不諱，惟矢
    口否認於95年5月11日在宜蘭縣民進黨縣黨部喝令被告辛○○開槍，及在宜蘭市後火車站附近之自用小客車上交付被告
    辛○○金錢，及販買改造手槍及子彈予被告戊○○之犯行，
    並辯稱：開槍之後他們就跑了，之後到宜蘭後火車站，辛○○要回桃園，伊怕丁○○事後尋仇，就跟辛○○拿槍防身，
    伊因為賭博身上沒有錢，所以沒有交給辛○○錢，之後跟戊○○借錢，於取槍後在丙○○家將槍押給戊○○，並且借3
    萬元云云；(二)被告乙○○坦承前受被告庚○○所託代為尋找
    購買槍枝，並於尋得被告辛○○後，由其居中進行聯繫槍枝
    買賣事宜，於95年5月11日帶同被告辛○○前來宜蘭，並於
    同日下午1時許與被告庚○○、辛○○、綽號「阿文」男子
    至宜蘭縣民進黨縣黨部前，並於被告辛○○開槍後，與被告
    庚○○、辛○○共同駕車至宜蘭市後火車站等情不諱；(三)被
    告辛○○坦承前於於92、93年間，在台中撞球場自姓名年籍
    不詳綽號「小偉」之成年男子處取得改造手槍1枝及子彈7顆
    後，於95年5月11日攜帶改造手槍及子彈前來宜蘭，並於同
    日下午1時許在與被告庚○○、乙○○、綽號「阿文」男子
    至宜蘭縣民進黨縣黨部前，持上開改造手槍朝地上擊發1次
    ，嗣後於宜蘭市後火車站附近之自用小客車上，將上開改造
    手槍及子彈交付被告庚○○，及自被告庚○○處收受現金3
    萬元後，搭乘火車離去等情不諱，惟矢口否認有販賣改造手
    槍、子彈予被告庚○○之犯行，並辯稱：於95年5月11日之
    前，乙○○是以電話聯絡伊來教訓丁○○並非聯絡買槍事宜
    ，之後在宜蘭市後火車站附近之自用小客車上，庚○○拿3
    萬元給伊，作為教訓丁○○之代價，但之後庚○○並沒有再
    轉交任何錢給伊，而庚○○怕他有事情，所以要伊將槍枝交
    給他云云；(四)被告丙○○坦承因被告庚○○事發後，因要逃
    亡而急需金錢，要求伊幫忙尋找購買槍枝、子彈之買主，伊
    便代為尋找被告戊○○，並於於95年8月16日晚間8時，開車
    搭載被告庚○○至被告己○○宜蘭縣壯圍鄉○○路11之2號
    住處，由被告庚○○取走放置於該處所之改造手槍及子彈，
    再於同日晚間9時許，在伊位於宜蘭市○○路○段430巷9號住
    處，由被告庚○○將改造手槍、子彈交付被告戊○○，被告
    戊○○當場交付現金2萬元予被告庚○○，嗣後戊○○並代
    為清償庚○○對伊之債務1萬元等情不諱；(五)被告戊○○固
    坦承於95年8月16日晚間9時許，在被告丙○○住處，自被告
    庚○○處取得上開改造手槍及子彈6顆，及當場交付被告庚○○現金2萬元，與代為清償被告庚○○對於被告丙○○之
    債務1萬元，並於事後將改造手槍及子彈放置於宜蘭市○○
    街71巷22號門外左側約2公尺看板後方水溝草叢內等情不諱
    ，惟矢口否認持有改造手槍、子彈之犯行，並辯稱：伊本來
    不要拿槍，但庚○○強要把槍押給伊，當天拿到槍彈後，伊
    越想越不妥，就把槍丟在草叢理，伊沒有持有槍彈之意思云
    云。
二、經查：
　(一)就被告辛○○販賣改造手槍、子彈，被告乙○○幫助販賣之
  　犯行部分：被告乙○○　前於偵查中先後結證稱：因為庚○○說他的女朋友己○○和人家糾紛，庚○○說要買槍防身，
    伊跟庚○○說認識辛○○，而辛○○帶槍來宜蘭的目的是要
    賣給庚○○，賣槍的總金額是4萬5千元等語（參見95年度偵
    字第4162 號卷第20頁95年11月10日偵訊筆錄、第68頁95年
    11月15日偵訊筆錄）；再於本院審理中結證略稱：於95年5
    月11日前幾天伊與與庚○○互相電話聯絡，庚○○說女朋友
    車子被砸，跟人家發生糾紛，問伊有沒有認識的人有槍，他
    要借槍枝防身，因為之前伊曾經看過辛○○持有手槍，所以
    打電話問辛○○，因為辛○○不願意借只願意賣，伊再跟庚○○說，庚○○也同意，因此變成賣槍，談好由伊去新竹載
    辛○○帶槍到宜蘭來，到宜蘭之前辛○○告訴伊賣槍枝的價
    格為6萬元，而庚○○說來了再說，當辛○○在宜蘭縣民進
    黨宜蘭縣黨部開完槍之後，丁○○的友人下來說要報警，他
    們大家就鳥獸散，伊跑回停車的地方，並開往火車站，當時
    辛○○及庚○○坐伊的車到後火車站，車上庚○○、辛○○
    在講價錢的時候，伊都在旁邊，剛開始辛○○是開價6萬元
    ，於討價還價後，就以4萬5千元成交，辛○○拿到庚○○給
    的錢後，辛○○同時交槍。伊向辛○○借1萬元，辛○○就
    坐火車離去，後來當天傍晚庚○○再託伊轉交1萬5千元，伊
    再打電話向辛○○借這1萬5千元等語（參見本院卷120頁至
    第129頁96年6月25日審判筆錄），依被告乙○○上開證述，
    即明確證述被告庚○○託其尋找槍枝賣主，被告乙○○居中
    傳遞被告辛○○與被告庚○○槍枝買賣訊息，並於被告辛○○、庚○○達成買賣合意後，由被告乙○○帶同被告辛○○
    前來宜蘭，嗣後在宜蘭市後火車站附近之自用小客車上，被
    告辛○○將上開改造手槍及子彈6顆以4萬5千元之價格賣予
    被告庚○○，並收取現金3萬元等情。雖被告庚○○於本院
    審理中證稱：於95年5月11日前，伊有打電話給乙○○，由
    於之前在監獄有認識，伊叫乙○○來宜蘭玩，但伊不知道辛○○也要來，於宜蘭縣民進黨縣黨部發生事情後辛○○說要
    回去，又說怕回去被查到槍，於是將槍留給伊防身，在到火
    車站的路上，伊並無給辛○○錢，也沒有包紅包給辛○○，
    也沒有其他人包紅包給辛○○由於伊不認識辛○○，辛○○
    事後也沒有聯絡槍的事情等語（參見本院卷第146頁至第150
    頁96年6月25日審判筆錄），惟被告辛○○於本院審理中即
    自承被告庚○○於自用小客車上交付現金3萬元之事實，以
    被告辛○○就被告庚○○交付金錢此項不利於己之事實於審
    理中均自承在卷，佐以被告乙○○亦證述被告庚○○交付金
    錢之事實，顯見被告庚○○所為上開證述係迴護被告辛○○
    之詞，不足採信。參以被告辛○○、庚○○2人互不相識，
    亦無交情，被告辛○○豈有任意無償將槍枝交付他人供其防
    身之理，是依證人乙○○之證述，被告辛○○確有因被告乙○○居中聯繫，而將改造手槍、子彈賣予被告庚○○等情無
    訛。而被告乙○○居中傳遞被告辛○○販賣槍彈訊息，並帶
    同被告辛○○前來宜蘭與被告庚○○接洽進行販賣槍彈事宜
    ，被告乙○○幫助被告辛○○販賣槍彈犯行亦堪認定。
  (二)次就被告辛○○、庚○○共同恐嚇被害人丁○○部分：被告
    辛○○、庚○○2人均自承在宜蘭縣民進黨宜蘭縣黨部前，
    被告辛○○持改造手槍擊發1次等情不諱。而依證人丁○○
    前於警訊中證稱：因為綽號「老鼠」（被告庚○○）等人在
    宜蘭市中山公園內經營賭博抽頭營利，最近1個月內，宜蘭
    分局經常到宜蘭市中山公園內取締賭博是伊叫綽號小王進去
    公園，如果老鼠有在聚賭，伊就打電話給警方，1個多月前
    ，老鼠的女朋友綽號「麗麗」的車子遭人刺破輪胎，打破玻
    璃，硬說是伊破壞的，要伊負責修車的費用7萬元，當日在
    宜蘭市中山公園，伊遇到「麗麗」，就跟她說車子的錢有賠
    你了，你們聚賭，又說伊向警方報案，這樣吃人家很夠，說
    完伊就要去民權新路找「阿男」（甲○○），之後伊從「阿
    男」3樓住處走下來，「麗麗」及老鼠帶領3個手下在民權新
    路2號前騎樓地等伊，「老鼠」看到伊就一拳打向伊的左耳
    ，伊反抗時，後面就有人手持鋁棒毆打，「老鼠」並下令1
    個伊不認識的小弟對伊開槍，後來「阿男」下來說要報警，
    「老鼠」才帶手下離開等語（參見宜蘭縣警察局警刑偵一字
    第0951101124號卷【下稱警卷】第92、93頁95年5月16日警
    訊筆錄），是證人丁○○就其與被告庚○○糾紛之起源及當
    日衝突之過程，於警訊中均指述綦詳。雖於本院審理詰問程
    序中，證人丁○○關於衝突之緣起、發生之經過，乃至現場
    有無開槍等關於犯罪事實存否之要件，均一概答稱不記得等
    語（參見本院卷117頁96年6月25日審判筆錄）。但佐以證人
    甲○○前於偵訊中結證稱：當時丁○○到伊家時已經喝醉，
    跟伊說與庚○○發生口角，伊問經過情形，丁○○說「麗麗
    」是庚○○的女友，叫庚○○來打丁○○，後來丁○○接到
    電話就跑出去，伊當時有阻止他不要出去，但丁○○醉酒不
    聽話出去，伊跟在後面要去追，走到2樓就聽到1聲槍聲，下
    樓時只看到1個叫「阿文」正拿棒球棒要打丁○○，之前應
    該已經打過丁○○，伊立刻嚇阻「阿文」說那邊有錄影機，
    當時庚○○跑在馬路上，其他人都跑掉了，丁○○背部被棒
    球棒打傷，耳朵有流血，伊問丁○○時，丁○○說是BB彈，
    但伊聽起來不是BB彈的聲音，後來去現場找有找到子彈等語
    （參見95年度偵字第4412號卷第20、21頁96年1月2日偵訊筆
    錄），及被告乙○○於本院審理結證略稱：庚○○接到己○○的電話，說己○○與丁○○發生爭吵，當時只有伊有車子
    ，庚○○要伊載他們過去，車子停在中山公園旁邊，他們先
    下車過去，伊到的時候，他們已在爭執，當時丁○○拿一把
    刀作勢要砍庚○○，庚○○叫辛○○開槍，伊看到辛○○往
    地上開一槍，辛○○開槍後，事情就結束，爭執就已經完了
    等語（參見本院卷第122頁、123頁96年6月25日審判筆錄）
    。是關於當日之衝突之過程，證人甲○○及被告乙○○均一
    致陳述確有開槍情形，而被告乙○○所稱被告庚○○喝令被
    告辛○○開槍一節，亦與證人丁○○於警訊中所述相符，足
    見證人丁○○於本院審理中所言係避重就輕之詞，應以證人
    丁○○於警訊中之證述較為可信，被告庚○○辯稱並無喝令
    被告辛○○開槍云云，顯係卸責之詞，不足採信。
  (三)就被告庚○○販賣改造手槍、子彈，被告丙○○幫助販賣改
    造手槍、子彈及與被告戊○○持有改造手槍、子彈之犯行部
    分：被告丙○○前於偵查中結證稱：庚○○把槍帶到伊家，
    說沒有錢，看誰要，請伊幫幫問看看，他想要賣這把槍，由
    於伊與庚○○、戊○○是朋友，伊跟戊○○講庚○○沒有錢
    ，很難過，看戊○○能不能把槍買下來，後來交易成功，槍
    枝賣3萬元，地點是在伊家等語（參見95年度偵字第4162號
    卷第29頁95年11月10日偵訊筆錄）；再於本院審理檢察官詰
    問時結證略稱：庚○○說他們在民進黨縣黨部開槍，伊就是
    那個時候知道庚○○持有槍枝，因為伊跟庚○○是朋友，發
    生開槍事件後，庚○○說要跑路，要賣槍籌跑路費，而叫伊
    幫忙找買主，因為伊跟戊○○是朋友，伊問戊○○可否找人
    來買，戊○○起先說找找看，最後變成戊○○下去買，起先
    伊是傳話，最早在電話中庚○○是說要賣6萬元，之後他們2
    人也有電話連繫買賣槍枝的事情，最後伊約他們2人在伊家
    交易時，變成賣3萬元，由於戊○○只帶2萬元，戊○○先拿
    2萬元現金給庚○○，另外1萬元是因為庚○○欠我伊1萬8千
    元，另外再約定交付1萬元作為庚○○清償伊的錢，所以戊○○之後是將1萬元交給伊等語（參見本院卷137、138頁96
    年6月25日審判筆錄），是證人丙○○於偵查及本院審理中
    之前開證述，均明確證述被告庚○○將改造手槍、子彈賣予
    被告戊○○之事實。雖證人丙○○經辯護人詰問時，又改稱
    ：戊○○當時好像有說不要買，庚○○說要向戊○○借錢，
    戊○○不願意借庚○○，庚○○說你怕的話，將槍押在你這
    裡3萬元，有錢的話，錢還給戊○○就把槍拿回來等語（參
    見本院卷第140頁96年6月25日審判筆錄），但關於被告庚○○是否為質押槍枝之事實，被告丙○○前於偵查中就此部分
    並未證述，再於本院審理交互詰問程序中，於接受檢察官詰
    問時，亦明確證述接受被告庚○○委託找尋買主，及從中傳
    遞購買槍枝訊息，最後再至其住處進行交易等情，以被告丙○○所述上開委託、傳遞訊息、磋商、決定交易地點之槍枝
    買賣過程觀之，被告庚○○、戊○○所辯稱於丙○○處係質
    押槍枝云云，顯屬飾卸之詞，不足採信。而被告丙○○於詰
    問程序中改稱被告庚○○質押槍枝一節，此部分顯係附和之
    詞，亦不足採。是被告庚○○以3萬元之價格，將改造手槍
    、子彈出售予被告戊○○，被告丙○○則基於幫助犯意，居
    中傳遞被告庚○○販賣槍彈訊息，並帶同被告庚○○與被告
    戊○○進行販賣槍彈事宜，被告戊○○基於買受改造手槍、
    子彈之意思，而持有改造手槍、子彈等情至為明確。再被告
    戊○○於買受槍彈後，將之藏放於宜蘭市○○街71巷22號門
    外左側約2公尺看板後方水溝草叢內，依警員李嘉良於本院
    審理結證稱：槍枝搜索是在巷子內，在一戶人家大門旁邊，
    那裡有一個廣告看板，槍枝就在廣告看板的後面，經過那裡
    不會看到，因為被廣告看板擋住，而且槍枝被東西包覆等語
    （參見本院96年6月27日審判筆錄），以槍彈放置地點觀之
    ，被告戊○○將槍彈藏放於不易為人發覺但隨手可得之處，
    被告戊○○辯稱並無持有槍彈之犯意要屬無稽。
  (四)被告辛○○於95年5月11日在宜蘭縣民進黨縣黨部開槍後，
    為警在現場扣得彈頭及彈殼各1顆，「認係直徑約9.0mm土造
    金屬彈頭」，而該子彈既經裝填火藥而可擊發，應認具有殺
    傷力；另被告戊○○於95年11月9日下午8時50分，在宜蘭縣
    宜蘭市○○街16巷16之2號，將戊○○拘提到案後，並起獲
    上開改造手槍及子彈6顆，並送請內政部警政署刑事警察局
    鑑定後，認「一、送鑑改造手槍（含彈匣）壹枝（槍枝管制
    編號0000000000），認係由仿BERETTA廠84型半自動手槍製
    造之槍枝，換裝土造金屬槍機及土造金屬槍管而成之改造手
    槍，機械性能良好，可擊發子彈，認具殺傷力。」、「二、
    送鑑子彈陸顆，認均係土造子彈，最直徑約8.97mm金屬彈頭
    ，採樣貳顆試射。壹顆可擊發，認具殺傷力，另壹顆無法擊
    發，認不具殺傷力。」，有扣押物品清單2紙、內政部警政
    署刑事警察局95年8月30日刑鑑字第0950115952號、95年12
    月7日刑鑑字第0950172531號槍彈鑑定書各1份在卷可證。此
    外復有槍擊案現場彈痕照片、通訊監察譯文等件在卷可佐，
    綜上所述，本件事證明確，被告庚○○、丙○○、戊○○、
    乙○○、辛○○犯行堪以認定，應依法論科。
三、被告辛○○、庚○○於95年5月11日在民進黨宜蘭縣黨部前
    開槍恐嚇行為，及同日被告辛○○、乙○○販賣槍彈之行為
    時，刑法業於94年2月2日修正公布，於95年7月1日施行。依
    修正後之刑法第2條第1項規定「行為後法律有變更者，適用
    行為時之法律。但行為後之法律有利於行為人者，適用最有
    利於行為人之法律」。該條係規範行為後法律變更所生新舊
    法比較適用之準據法，其本身無關行為可罰性要件之變更，
    是於刑法修正施行後，應適用該條之規定，為「從舊從新」
    之比較。又該條所稱「法律有變更」，指行為時與裁判時之
    刑罰法律，關於刑罰權規範事項（特別指刑罰權形成規範、
    成罪規範、科刑規範）互有不同內容之規範而言。再於比較
    時應就罪刑有關之共犯、未遂犯、想像競合犯、牽連犯、連
    續犯、結合犯以及累犯加重、自首減輕暨其他法定加減原因
    （如身分加減）與加減比例等一切情形，本於統一性及整體
    性原則，綜其全部罪刑之結果而為比較。本件關於新舊法比
    較適用之說明如下：
  (一)刑法第305條、槍砲彈藥刀械管制條例第8條第1項及第12 條
    第1項均分別定有罰金刑，而罰金刑之下限，依修正前刑法
    第33條第5款規定：「主刑之種類如左：五、罰金，一元以
    上。」換算成新台幣為3元，修正後刑法第33第5款規定為：
    「主刑之種類如下：五、罰金，新台幣一千元以上，以百元
    計算之。」是依修正後刑法第33條第5款規定，就罰金刑之
    下限有所提高。
  (二)按修正前刑法第28條規定：「二人以上共同實施犯罪之行為
    者，皆為正犯。」修正後則規定為：「二人以上共同實行犯
    罪之行為者，皆為正犯。」此一修法旨在排除陰謀共同正犯
    及預備共同正犯，以限縮共同正犯之成立要件，惟本件被告
    庚○○、辛○○2人就上開恐嚇部分，非屬陰謀共同正犯及
    預備共同正犯之範疇，該2人等具有犯意聯絡及行為分擔，
    不論新法或舊法，均應論以共同正犯，是修法後之規定並無
    較有利於被告庚○○、辛○○之情形。
  (三)修正前刑法第55條前段規定：「一行為而觸犯數罪名．．．
    ，從一重處斷。」惟95年7月1日修正公布施行之刑法第55條
    則規定：「一行為而觸犯數罪名者，從一重處斷。但不得科
    以較輕罪名所定最輕本刑以下之刑。」該項但書之增列，係
    科刑之限制，為法理之明文化，非屬法律之變更，不生新舊
    法比較之問題。
  (四)修正前刑法55條後段規定：「犯一罪而其方法或結果之行為
    犯他罪名者，從一重處斷。」惟該條業已修正公布刪除，則
    犯一罪而其方法或結果之行為犯他罪名者，屬於數罪併罰，
    得定數罪刑合併之刑期以下之刑。此刪除雖非犯罪構成要件
    之變更，但顯已影響被告辛○○刑罰之法律效果，自屬法律
    有變更，經比較新、舊法結果，修正後之規定並未較有利於
    被告辛○○。
  (五)被告庚○○於95年5月11日恐嚇行為與95年8月16日販賣槍彈
    行為時，依修正前刑法第51條規定：「數罪併罰，分別宣告
    其罪之刑，依左列各款定其應執行者：」其中第5款規定：
    「宣告多數有期徒刑者，於各刑中之最長期以上，各刑合併
    之刑期以下，定其刑期。但不得逾20年。」惟95年7月1日修
    正公布施行之刑法第51條第5款則規定：「宣告多數有期徒
    刑者，於各刑中之最長期以上，各刑合併之刑期以下，定其
    刑期。但不得逾30年。」比較結果，修正後刑法並非較有利
    於被告庚○○。
  (五)雖關於被告辛○○、乙○○所犯槍砲彈藥刀械管制條例之罪
    ，因易服勞役之折算標準依修正後刑法第42條第3項之規定
    已有提高，但本件綜合上揭新舊刑法比較之結果，並本於統
    一性及整體性原則，關於被辛○○之罪，依修正前刑法有牽
    連犯之適用，從一重之販賣槍枝罪處斷，依修正後刑法則應
    分論併罰，則新修正之刑法並未較有利於被告辛○○，被告
    辛○○應與幫助犯即被告乙○○均一體適用修正前之刑法。
四、核被告庚○○、辛○○所為，均係犯槍砲彈藥刀械管制條例
    第8條第1項販賣具有殺傷力改造手槍罪、同條例第12條第1
    項販賣子彈罪、刑法第305條恐嚇罪；被告戊○○所為，係
    犯槍砲彈藥刀械管制條例第8條第4項持有具有殺傷力改造手
    槍罪、同條例第12條第4項持有子彈罪；被告乙○○、丙○○2人基於幫助之故意，代為尋找購買槍彈之買主，及居中
    傳遞買賣槍彈之訊息後，被告乙○○帶同被告辛○○、被告
    丙○○帶同被告庚○○前往進行槍彈買賣交易，核被告乙○○、丙○○2人所為，均係犯槍砲彈藥刀械管制條例第8條第
    1項販賣具有殺傷力改造手槍罪、同條例第12條第1項販賣子
    彈罪之幫助犯。被告庚○○與被告辛○○就恐嚇被害人丁○○部分，有犯意聯絡及行為分擔，皆為共同正犯，按未經許
    可持有手槍、子彈，其持有之繼續，為行為之繼續，亦即一
    經持有，罪已成立，但其完結須繼續至持有行為終了時為止
    ，被告辛○○於持有改造手槍、子彈行為中，另持槍射擊恐
    嚇被害人丁○○，其所犯持有改造手槍、子彈之行為與恐嚇
    之行為間，有方法目的之牽連關係，應從一重依持有改造手
    槍、子彈犯行論處，又被告庚○○、辛○○於販賣改造手槍
    、子彈行為前所持有改造手槍、子彈之行為，其持有之低度
    行為各為販賣之高度行為所吸收，不另論持有改造手槍、子
    彈罪。被告庚○○、辛○○以一販賣行為，同時販賣改造手
    槍及子彈，被告乙○○、丙○○以一幫助行為，同時幫助販
    賣改造手槍及子彈，均為想像競合犯，被告庚○○、辛○○
    應以販賣改造手槍罪論處，被告乙○○、丙○○應以幫助販
    賣改造手槍罪論處。被告庚○○所犯上開恐嚇、販賣改造手
    槍罪2罪間，犯意各別，構成要件互殊，應予分論併罰。又
    被告乙○○、丙○○幫助他人犯罪，為幫助犯，依法減輕其
    刑。按「犯本條例之罪，於偵查或審判中自白，並供述全部
    槍砲、彈藥、刀械之來源及去向，因而查獲或因而防止重大
    危害治安事件之發生者，減輕或免除其刑。拒絕供述或供述
    不實者，得加重其刑至三分之一。」槍砲彈藥刀械管制條例
    第18條第4項定有明文，被告乙○○、丙○○於偵查及本院
    審理中自白幫助販賣改造手槍犯行，並供述該改造手槍之來
    源及去向，應依該規定減輕其刑，並遞減之。爰審酌被告庚○○、辛○○除販賣具殺傷力之改造槍枝及子彈，復因被告
    庚○○與被害人丁○○間之糾紛，竟持槍恐嚇他人，嚴重影
    響社會治安，被告乙○○、丙○○則受人所託，幫助他人販
    賣改造手槍及子彈，被告戊○○則買受改造手槍及子彈，而
    未經許可持有該槍彈，依渠等犯罪之目的、手段、犯罪所生
    之損害，及犯罪後除被告乙○○、丙○○坦承犯行、態度良
    好等一切情狀，分別量處如主文所示之刑，並就併科罰金部
    分，諭知易服勞役之折算標準，以資懲儆。再按中華民國九
    十六年罪犯減刑條例於96年7月4日制定公布，於同月16日施
    行，該條例第2條第1項第3款規定：「犯罪在中華民國九十
    六年四月二十四日以前者，除本條例另有規定外，依下列規
    定減刑：三、有期徒刑、拘役或罰金，減其刑期或金額二分
    之一。」，本件被告庚○○所犯上開恐嚇罪，經本院宣告如
    主文所示之刑，經核被告庚○○上開恐嚇犯行犯罪時間係於
    96年4月24日以前，且合於減刑要件，爰依該條例規定減刑
    之。
五、扣案之仿BERETTA廠84型半自動手槍製造之改造手槍（含彈
    匣）1枝（槍枝管制編號0000000000），係屬違禁物，應依
    刑法第38條第1項第1款宣告沒收。另被告辛○○於95年5月
    11日開槍恐嚇所填裝之子彈1顆，因已擊發而不具殺傷力，
    另被告戊○○於95年11月9日查獲時扣得之子彈6顆，其中2
    顆子彈經試射後，1顆子彈可擊發，惟因擊發後僅餘彈殼而
    不再具殺傷力，另1顆子彈無法擊發而不具殺傷力，其餘4顆
    子彈並未擊發試驗而無法證明具有殺傷力，爰不為沒收之諭
    知。
丙、被告己○○部分：
一、公訴意旨略以：被告庚○○前於96年5月11日向被告辛○○
    購買上開改造手槍1枝及子彈6顆後，將之藏放於其同居女友
    即被告己○○位於宜蘭縣壯圍鄉○○路11之2號住處走道處
    ，而被告己○○明知非經許可，不得寄藏可發射金屬或子彈
    具有殺傷力之槍砲及子彈，竟基於非法寄藏改造手槍、子彈
    之犯意而寄藏該改造手槍及子彈6發，應認被告己○○涉有
    槍砲彈藥刀械管制條例第8條第4項寄藏改造手槍罪及同條例
    第12條第4項寄藏子彈罪。
二、公訴人認被告己○○涉有上開寄藏改造手槍、子彈犯行，係
    以被告庚○○自承於購得改造手槍、子彈後，將之藏放於被
    告己○○住處，及被告丙○○曾以電話聯繫被告己○○談論
    扣案改造手槍、子彈為主要論據。惟被告己○○堅詞否認有
    寄藏改造手槍、子彈犯行，並辯稱：當時伊與庚○○為同居
    關係，伊不知道庚○○將改造手槍、子彈放於家中，於95年
    8月16日哪天庚○○與丙○○是說要回來拿衣服等語。
三、按犯罪事實應依證據認定之，無證據不得認定其犯罪事實；
    另不能證明被告犯罪者，應諭知無罪之判決，刑事訴訟法第
    154條第2項、第301條第1項分別定有明文。又刑事訴訟法上
    認定犯罪事實所憑之證據，雖不以直接證據為限，間接證據
    亦包括在內，然而無論直接證據或間接證據，其為訴訟上之
    證明，須於通常一般之人均不致有所懷疑，而得確信其為真
    實之程度者，始得據為有罪之認定，惟採用間接證據時，必
    其所成立之證據，在直接關係上，雖僅足以證明他項事實，
    而採此他項事實，本於推理之作用，足以證明待證事項者，
    方為合法，若係憑空之推想，則尚非間接證據，且如未發現
    相當證據，或證據不足以證明，自不能以推測或擬制之方法
    ，以為裁判之基礎，最高法院分別著有76年台上字第4986號
    、32年上字第67號、40年台上字第86號判例可資參照。又按
    槍砲彈藥刀械管制條例第8條第4項、第12條第4項之寄藏行
    為，係行為人受他人之委託，而代為收藏使不易為人所發現
    而言，縱使行為人知悉他人放置改造手槍、子彈之行為，若
    無受託代為藏放，亦難以該罪相繩。
四、經查：被告庚○○於本院審理結證稱：伊跟己○○從91年開
    始在一起，伊把槍包在自己的衣服內，再藏入衣堆裡，所以
    己○○不知道，有時伊也會把將槍放在己○○家隔壁屋主的
    倉庫內，還有伊自己的住處，之後伊與己○○吵架，而伊與
    丙○○去己○○家中拿槍時，伊先打電話叫丙○○去己○○
    家中拿槍，丙○○問己○○知不知道槍放在哪裡，伊說己○○不知道，講好了以後，伊才跟丙○○一起去，由於跟己○○吵架的時候，己○○把伊的東西全部丟出去，到了的時候
    ，己○○才將衣服堆都交給伊，伊拿了衣服堆就走等語（參
    見本院卷第148、149頁96年6月25日審判筆錄），依證人庚○○之上開證述，其自被告辛○○處買受槍彈後，確曾將之
    藏放於同居人即被告己○○住處內，惟否認有將該槍彈交付
    被告己○○寄藏。加以被告丙○○結證略稱：庚○○要伊幫
    忙找人賣槍後，庚○○說放在同居人己○○那裡，因為庚○○沒有車，伊載庚○○到己○○家，是庚○○下車取槍，於
    95年8月15日那天，伊曾使用0000000000行動電話與己○○
    使用之0000000000通電話，通話內容是說因為庚○○打己○○，己○○將庚○○趕出去，也把庚○○的東西丟掉包括槍
    ，應該是庚○○要過去拿等語（參見本院卷第139、140頁96
    年6月25日審判筆錄），僅證述被告庚○○下車後進入被告
    己○○住取取槍之情形，是依被告丙○○此部分之證述，能
    否據以論斷是否為被告己○○前受被告庚○○所託寄藏槍彈
    ，嗣後再將該槍彈交還被告庚○○等情，尚非無疑。再據被
    告丙○○與被告己○○於95年8月15日9時15分5秒之通訊監
    察譯文（參見警卷第72頁）：
    丙○○：鼠Ａ！的「東西」你把他丟掉！
    己○○：安呢？
    丙○○：我們說正經的鬥陣一場留一條路給他走，看可不可
   　　　　 以賣掉，人過去桃園就好。
    己○○：錢也是我給他的，他有錢買東西嗎？
    丙○○：這我知道，帶戀已經做伙過，好嗎？我現在就是跟
　　　　　　他幫忙，把「它」用掉，可以過桃園找他朋友，賺
　　　　　　錢，他也接受，「東西」還有在厝Ａ嘸？我昨天聽
  　　　　　說妳要把它丟掉，妳留那個也無效。
  　己○○：就是留那個無效，才丟掉。
  　丙○○：麥啦！還有在妳那邊嘸。我過去拿，我叫人家幫他
   　　　　 賣掉。留一條路給他走。
　　依上開通訊內容，被告丙○○與被告己○○前於通話中，除
  　被告丙○○提及就上開槍彈找尋買主，亦要求被告己○○顧
    及與被告庚○○之情分，不要將槍彈丟掉，而此部分核與被
    告庚○○所述因其與被告己○○吵架後，被告己○○要將其
    留置之物品丟棄等情相符，雖從上開通訊內容中，被告己○○與被告丙○○通話之際，被告己○○應已知悉被告庚○○
    將改造手槍、子彈置於其住處，但關於被告庚○○是否將改
    造手槍、子彈交付予被告己○○藏放一節，依被告庚○○、
    丙○○之證述與上開監察通訊內容，均無法為此部分之認定
    。依上說明，公訴人所舉之證據不足以證明被告己○○確有
    寄藏改造手槍、子彈之犯行。此外復查無任何積極證據，足
    認被告己○○確有公訴人所指此部分之犯行，不能證明被告
    己○○犯罪，依法應諭知無罪之判決。
據上論斷，應依刑事訴訟法第299條第1項前段、第301條第1項，
槍砲彈藥刀械管制條例第8條第1項、第4項、第12條第1項、第4
項、第18條第4項，刑法第11條前段、第2條第1項前段、修正前
刑法第28條、刑法第304條、第30條第2項、修正前後刑法第55條
、修正前刑法第42條第2項、修正後刑法第42條第3項、第38條第
1項第1款、修正前刑法第51條第5款，刑法施行法第1條之1，修
正前罰金罰鍰提高標準條例第2條，現行法規所定貨幣單位折算
新台幣條例第2條，中華民國九十六年罪犯減刑條例第2條第1項
第3款、第7條第1項，判決如主文。
本案經檢察官吳廣莉到庭執行職務
中　　華　　民　　國　　96　　年　　7 　　月　　18　　日
                  刑事第四庭  審判長法  官  謝佩玲
                            　  　　法　官  蘇錦秀
                            　　  　法　官  辜漢忠
以上正本證明與原本無異。
如不服本判決應於收受本判決後10日內向本院提出上訴書狀，並
應敘述具體理由。若未敘述理由者，應於上訴期間屆滿後20日內
向本院補提理由書狀(均須按他造當事人之人數附繕本)。
                                    書記官  許麗汝
中　　華　　民　　國　　96　　年　　7 　　月　　20　　日
附表
┌───┬────────────────────────────┐
│編　號│　　品　　名                                            │
├───┼────────────────────────────┤
│  一  │仿BERETTA廠84型半自動手槍製造之改造手槍（含彈匣）壹枝（ │
│      │槍枝管制編號0000000000）                                │
└───┴────────────────────────────┘
附錄本案論罪科刑法條全文：
槍砲彈藥刀械管制條例第8條第1項、第4項
未經許可，製造、販賣或運輸鋼筆槍、瓦斯槍、麻醉槍、獵槍、
空氣槍或第4條第1項第1款所定其他可發射金屬或子彈具有殺傷
力之各式槍砲者，處無期徒刑或5年以上有期徒刑，併科新臺幣1
千萬元以下罰金。
未經許可，持有、寄藏或意圖販賣而陳列第1項所列槍枝者，處3
年以上10年以下有期徒刑，併科新臺幣700萬元以下罰金。
槍砲彈藥刀械管制條例第12條第1項、第4項
未經許可，製造、販賣或運輸子彈者，處1年以上7年以下有期徒
刑，併科新台幣500萬元以下罰金。
未經許可，持有、寄藏或意圖販賣而陳列子彈者，處5年以下有
期徒刑，併科新台幣300萬元以下罰金。
刑法第305條
以加害生命、身體、自由、名譽、財產之事，恐嚇他人致生危害
於安全者，處2年以下有期徒刑、拘役或3百元以下罰金。
